【裁判字號】    89,上易,3554
【裁判日期】    891221
【裁判案由】    竊佔
【裁判全文】
臺灣高等法院刑事判決                          八十九年度上易字第三五五四號
    上  訴  人  臺灣臺北地方法院檢察署檢察官
    被      告  乙○○
    輔  佐  人  甲○○
    被      告  丙○○
    輔  佐  人  丁○○
    右被告共同
    選任辯護人  蘇清文
右上訴人因被告竊佔案件，不服臺灣台北地方法院八十九年度易字第一０七號，中華
民國八十九年六月十九日第一審判決（起訴案號：臺灣台北地方法院檢察署八十八年
度偵字第一一０九三號），提起上訴，本院判決如左：
    主  文
原判決撤銷。
丙○○意圖為自己不法之利益，而竊佔他人之不動產，處罰金仟元，如易服勞役，
以佰元折算壹日。
乙○○免訴。
    事  實
一、丙○○明知其所有坐落台北縣坪林鄉○○○段石小段九九地號之房屋（門牌號
    碼為台北縣坪林鄉石村石三十一號）後方鄰接之同小段九八之二地號土地，
    非其本人所有，而係他人所有（經查係李清芋、李塏、李尾、李鍱、戊○○、黃
    種應所共有），詎丙○○於民國（下同）八十四年間改建自己房屋時，竟基於為
    自己不法利益之意圖，未經所有權人戊○○等人之同意，佔用上開台北縣九芎林
    段石小段九八之二地號土地面積十二平方公尺 (公訴人誤係五十三平方公尺)
    興建房屋，而非法予以竊佔，獲取不法利益。
二、案經戊○○告訴，由台灣台北地方法院檢察署檢察官偵查起訴。
    理  由
一、前揭事實，業據告訴人戊○○之子黃書國之指訴甚詳，並有現場照片及檢察官於
    履勘現場時，請台北縣新店地政事務所測量人員測量後所繪製之土地複丈成果圖
    在卷可稽（見偵查卷第十九頁），該土地複丈成果圖亦載明被告丙○○房屋佔用
    前述九八之二地號土地之面積為十二平方公尺。而台北縣坪林鄉○○○段石小
    段九八之二地號土地為告訴人戊○○與李清芋、李塏、李尾、李鍱、黃種應等人
    共有之土地，亦有台北縣新店地政事務所土地登記簿謄本附卷可憑。被告丙○○
    因年紀大有重聽之現象，故由其子丁○○、陳建樺陪同到庭應訊，丁○○、陳建
    樺於偵訊及原審均供承，房子是在八十四年間改建（見偵查卷第二十二頁反面、
    十九頁反面、原審卷第五十二頁）。雖被告辯稱，不知道有佔到他人之土地云云
    。惟被告丙○○世居於該地，而改建房屋，應僅能在自己之土地為之，被告丙○○竟越界建築，其辯稱不知佔用他人土地，應為卸責之詞，不足採信，被告丙○○之犯行洵堪認定。
二、核被告丙○○所為，係犯刑法第三百二十條第二項之竊佔罪，原審採信被告丙○○之辯解，認被告丙○○係過失佔有他人之土地，而為其無罪之諭知，惟被告越
    界建築，不能諉為過失，原審判決容有未洽，檢察官提起上訴，指摘原判決關於
    被告丙○○部分不當，為有理由，應由本院將原判決關於被告丙○○部分撤銷改
    判，審酌被告丙○○犯罪之動機、目的、手段、智識程度、所生危害及迄未與告
    訴人和解等一切情狀，判處罰金三千元，並諭知如易服勞役時，以佰元折算壹
    日之標準。
三、公訴意旨又以：乙○○明知其所居住坐落台北縣坪林鄉○○○段石小段九九地
    號之房屋（門牌號碼為台北縣坪林鄉石村石三十一號）後方鄰接之同小段九
    八之二地號土地，係戊○○與他人所共有，詎乙○○竟於八十二年以後某日改建
    房屋時，基於意圖為自己不法之利益，未經所有權人戊○○等人之同意，佔用上
    開台北縣九芎林段石小段九八之二地號土地面積五十三平方公尺 (公訴人誤係
    十二平方公尺) 興建房屋，而非法予以竊佔獲取利益，因認乙○○涉犯刑法第三
    百二十條第二項之竊佔罪嫌云云。
四、按時效已完成者，應諭知免訴之判決，刑事訴訟法第三百零二條第二款定有明文
    ，公訴人於起訴書雖載稱，被告乙○○於八十二年以後某日竊佔告訴人之土地興
    建房屋。惟告訴人之告訴狀並未記明被告乙○○竊佔土地興建房屋之時間。又告
    訴人之子黃書國於檢察官初訊時先供稱，約八十五年左右竊佔，詳細時間記不得
    （見他字卷第二十頁反面）；但其後黃書國於偵訊時供稱，於八十六年發現竊佔
    ，並未言及被告乙○○係於何時竊佔（見偵字卷第二十九頁反面）。黃書國於原
    審更稱，發現他們竊佔迄今約四年，之前不清楚他們竊佔之事（見原審卷第十九
    頁）。黃書國既於四年前始發現土地被竊佔，之前不清楚。則黃書國於偵訊時所
    稱，被告乙○○於八十五年左右竊佔一節即無足採。再被告乙○○自始即供稱，
    改建至今約二十年左右（見他字卷第二十三頁）；約蓋了二十年（見偵字卷第二
    十二頁反面）；六十九年前後興建的（見偵字卷第二十九頁反面）；被告乙○○
    之子即輔佐人甲○○亦稱，六八、八九年時蓋的，約有二十年（見原審卷第十九
    頁、五十一頁、五十二頁、本院八十九年十月十八日訊問筆錄）；此外復查無被
    告乙○○於八十二年之後興建前述房屋之證據，自以被告乙○○所供，房子是六
    十八年、六十九年間改建一節為可採。按刑法第三百二十條第二項竊佔罪之追訴
    權因十年內不行使而消滅，此觀刑法第三百二十條及第八十條第一項第二款之規
    定自明。又竊佔罪為即成犯，一經竊佔，罪即成立，竊佔後之繼續佔據，乃狀態
    之繼續，而非行為之繼續（參見院解字第三五三三號解釋、最高法院二十五年上
    字第七三七四號判例），被告乙○○之犯罪時間在六十九年之前，早已逾十年之
 追訴期間，原審未審酌及此，認被告乙○○係過失而佔有他人之土地，其有不當
    已如前述，檢察官提起上訴，雖未指摘及此，惟惟原判決關於被告乙○○部分既
    有可議，應予撤銷改判，另由本院對被告乙○○為免訴之諭知。
據上論斷，應依刑事訴訟法第三百六十九條第一項前段、第三百六十四條、第二百九
十九條第一項前段、第三百零二條第二款，刑法第三百二十條第二項、第四十二條第
二項，罰金罰鍰提高標準條例第一條前段、第二條，判決如主文。
本案經檢察官鄭富銘到庭執行職務。
中    華    民    國    八十九    年      十二      月      二十一      日
                             臺灣高等法院刑事第二十二庭
                                 審判長法  官  許  正  順
                                       法  官  胡  方  新
                                       法  官  林  明  俊
右正本證明與原本無異。
不得上訴。
                                       書記官  蕭  進  忠
中    華    民    國    八十九    年      十二      月      二十二      日
附錄本案論罪科刑依據之法條：
刑法第三百二十條
意圖為自己或第三人不法之所有，而竊取他人之動產者，為竊盜罪，處五年以下有期
徒刑、拘役或五百元以下罰金。
意圖為自己或第三人不法之利益，而竊佔他人之不動產者，依前項之規定處斷。
前二項之未遂犯罰之。


司法院資訊處製作；財團法人民間司法改革基金會備份。
